【裁判字號】    89,易,2801
【裁判日期】    890725
【裁判案由】    違反動產擔保交易法
【裁判全文】
臺灣高雄地方法院刑事判決                        八十九年度易字第二八一號
    公  訴  人  臺灣高雄地方法院檢察署檢察官
    被      告  甲○○
右列被告因違反動產擔保交易法案件，經檢察官提起公訴（八十九年度偵字第六六０
八號），本院判決如左：
    主  文
甲○○動產擔保交易法之債務人，意圖不法之利益，將標的物遷移、出質，致生損害
於債權人，處有期徒刑伍月，如易科罰金，以參佰元折算壹日。
    事  實
一、甲○○於八十八年六月十日，以動產擔保交易附條件買賣之方式，向南紡企業股
    份有限公司（以下簡稱南紡公司）購買車牌號碼ＶＣ─七九八九號小自客車，為
    動產擔保交易之債務人，而南紡公司則為該動產擔保交易之債權人。雙方並約定
    該車總價金為新台幣（下同）四十二萬五千五百元，分十二期給付，每二月一期
    ，除第一期付款一萬八千五百元外，其餘每期均付款三萬七千元，標的物存放地
    點為高雄縣路竹鄉○○村○○路四十一號。在價金未付清之前，標的物所有權仍
    屬於出賣人所有，買受人僅得依約占有使用，不得任意遷移或為其他處分。詎甲
    ○○在取得標的物之後，僅繳付第一期之價金一萬八千五百元，即拒不付款，且
    意圖不法之利益，因其積欠其友人金錢，欠款週轉，竟於八十八年八月間某日，
    將該右開標的物車輛遷移出原應存放之高雄縣路竹鄉○○村○○路四十一號，而
    出質於位在高雄市左營區不詳地點由其不知情之友人蔡冠毅所經營之當舖，典當
    得款三十萬元，致出賣人追索無著受有損害。
二、案經南紡公司訴由臺灣高雄地方法院檢察署檢察官偵查起訴。
    理  由
一、訊據被告甲○○固坦承曾購買上開車輛，嗣後於未付清款項即將前開車輛典當予
    不知情之友人蔡冠毅，得款三十萬元之事實，惟矢口否認有何違反動產擔保交易
    法之犯行存在，辯稱：當時該車係向其友人宋建誠所購買，而向南紡公司貸款，
    並不知道有去辦理動產擔保交易登記云云；惟查，右揭事實，業據告訴人南紡公
    司之代理人方旭仁到院指訴：當時是因被告要買這部車，但因被告沒錢，所以才
    由我們公司先向原車主將車買入，再以分期之方式賣予被告等語（見本院八十九
    年七月十八日審判筆錄）明確；復經本院提示由告訴人所提出被告與告訴人所簽
    定之附條件買賣契約書及動產擔保交易附條件買賣設定登記申請書各一份予被告
    辯論，被告亦坦承該契約書及申請書其上之簽章均由其親自為之（見本院八十九
    年七月十八日審判筆錄）；依該附條件買賣契約書所載，確係被告向南紡公司購
    買本件系爭車輛，則該契約既為被告所親自簽訂，可認被告應明確知悉該車係由
    其向南紡公司以動產擔保交易法所規定之附條件買賣方式加以購入，並辦理動產
    擔保交易附條件買賣設定登記，被告右開辯詞顯係畏罪之詞而不可採，此外，復
    有附條件買賣契約書、動產擔保交易附條件買賣設定登記申請書各一紙附卷可稽
    ，被告甲○○違反動產擔保交易法犯行犯罪事證明確，犯行實堪認定。
二、核被告甲○○所為，係犯動產擔保交易法第三十八條之罪。審酌被告犯罪後猶不
    知悔悟，猶狡詞否認犯行圖脫刑責，態度非佳，復又不思積極與告訴人達成和解
    ，以減輕告訴人之損害等一切情狀，量處如主文所示之刑，併諭知易科罰金之折
    算標準，以為懲儆。
據上論斷，應依刑事訴訟法第二百九十九條第一項前段，動產擔保交易法第三十八條
、刑法第十一條、第四十一條，罰金罰鍰提高標準條例第一條前段、第二條，判決如
主文。
本案經檢察官郭慧珊到庭執行職務。
中    華    民    國    八十九    年      七      月      二十五      日
                                  臺灣高雄地方法院刑事第六庭
                                      法  官   李  怡  諄
右正本證明與原本無異。
如不服本判決，應於判決送達後十日內，向本院提出上訴狀。
                                       書記官   陳  福  記
中    華    民    國      八十九      年      七      月      二十五      日
附錄本件論罪條文：
動產擔保交易法第三十八條
(處分標的物之處罰)
動產擔保交易之債務人，意圖不法之利益，將標的物遷移、出賣、出質、
移轉、抵押或為其他處分，致生損害於債權人者，處三年以下有期徒刑、
拘役或科或併科六千元以下之罰金。


司法院資訊處製作；財團法人民間司法改革基金會備份。
